臺灣宜蘭地方法院刑事判決　　　　　　　 93年度訴字第252號
　　公　訴　人　臺灣宜蘭地方法院檢察署檢察官
　　被　　　告　丁○○　男　2.
　　　　　　　　　　　　　九號.
　　選任辯護人　黃憲男律師
　　被　　　告　寅○○　男　2.
　　指定辯護人　本院公設辯護人　乙○○
上列被告因強盜等案件，經檢察官提起公訴（92年度偵字第521
號），本院判決如下：
    主  文
丁○○、寅○○均無罪。
    理  由
一、公訴意旨略以：被告林迫逸因己○○前於民國90年12月23日
    凌晨3 時許，在其母戊○○所經營設於宜蘭縣羅東鎮○○路
    117號3樓之「菲喬卡拉ＯＫ店」飲酒消費時拒不付費，復出
    拳毆傷一事懷恨在心，竟為圖報復，而與被告寅○○及10多
    名姓名年籍不詳之成年男子，共同基於強盜、傷害及毀損之
    犯意聯絡與行為分擔，於90年12月23日凌晨五時許，駕駛車
    牌號碼ＩＡ｜九七五七白色喜美牌自小客車及Ｑ三｜九九六
    六號自小客車，其中六、七人並分持棍棒，齊至己○○位於
    宜蘭縣蘇澳鎮○○街十號之住處，無故強行侵入深鎖之大門
    後，進入其在三樓臥室，以棍棒毆打之，己○○之母子○○
    趴在己○○身上護之，亦遭丁○○等人毆傷右手臂，期間並
    將庚○○強押到某間房間妨害其自由，致使己○○其父辛○○等人不能抗拒，任丁○○等人取走其掛與頸間之金項鍊一
    條、ＮＯＫＩＡ牌行動電話一支、現金新臺幣（下同）二千
    元，及己○○之父辛○○內置五千元之皮包一只，其餘家人
    伺機呼救報案，丁○○等人見渠等報案，便毀損屋內之電腦
    、音響、窗戶，及停放住處前之車牌號碼ＩＡ｜一八一Ｏ號
    自小客車車窗玻璃後驅車離逃逸，因認被告丁○○與寅○○
    涉犯刑法第277條第1項、第330條第1項之加重強盜罪及354
    條之毀損罪嫌。
二、按犯罪事實，應依證據認定之，無證據不得推定其犯罪事實
    。又不能證明被告犯罪者，應諭知無罪之判決，刑事訴訟法
    第一百五十四條、第三百零一條第一項分別定有明文。再按
    告訴人之告訴，係以使被告受刑事訴追為目的，是其陳述是
    否與事實相符，仍應調查其他證據以資審認；另被害人之陳
    述倘尚有瑕疵，則在未究明前，即難遽採為論罪科刑之依據
    。又認定不利於被告之事實，需依積極證據，苟積極證據不
    足為不利於被告事實之認定時，即應為有利於被告之認定，
    更不必有何有利之證據，最高法院五十二年度臺上字第一三
    ００號、六十一年台上字第三０九九號判例參照最高法院五
    十六年度臺上字第八０七號判例可資參照。且按在訴訟上用
    以證明事實之證據，須於通常一般之人均不致於有所懷疑，
    而得確信其為真實之程度者，始得據以為有罪之認定，倘其
    證明尚未達到此一程度，而有合理之懷疑性存在，致使無從
    為有罪之確信時，即應為無罪之判決，最高法院七十六年台
    上字第四九八六號判例意旨亦可參照。
三、公訴人認被告丁○○、寅○○涉有加重強盜罪嫌，係以證人
    即告訴人己○○證述、證人即己○○之母子○○、證人即己○○之父辛○○證述、證人即己○○之妹壬○○證述、證人
    丑○○證述，子○○受傷照片、建生醫院診斷證明書1紙、
    宜蘭縣警察局蘇澳分局報案紀錄表等為其主要論據。訊據被
    告丁○○及寅○○均堅詞否認被訴犯行，被告丁○○辯稱：
    因為案發之前告訴人毆傷被告之母，因此案發當時其陪同前
    往宜蘭縣羅東博愛醫院及宜蘭縣警察局羅東分局公正派出所
    就醫及報案，其不知告訴人之住所等語；至被告寅○○則辯
    以：案發當時正在宜蘭市○○街荳仔玩具店玩網路遊戲，一
    直待在該處，至早上約10時許，父親打電話告知警察找伊方
    才離開，並不認識丁○○及己○○等人等語。
四、經查：
（一）告訴人己○○確於90年12月23日凌晨五時許，在其住家遭
      人毆打一事，業據證人即告訴人己○○、子○○、辛○○
      、壬○○證述屬實，並有告訴人受傷照片及財團法人天主
      教靈醫會羅東聖母醫院診斷證明書等附卷可稽，是告訴人
      己○○指述於錢開時、地遭人毆傷一節，應可認定。
（二）被告寅○○部分：
    (1)惟查，被告寅○○於案發當時與同學正在玩具店玩網路遊
      戲一事，業據證人林文仁證述：那陣子我們幾乎天天都在
      網咖玩遊戲，大概半夜過後玩到到早上十一點，我們兩個
      在同一間店裡，被告曾在網咖告訴我警察有到他家找過他
      等語（見94年3月29日審判筆錄），是被告提出之不在場
      之辯解證明亦非全無可採。
    (2)次查證人子○○即告訴人之母雖證述被告當天有前往告訴
      人家中，然證人子○○於偵查中證述：我趴在我兒子身上
      ，他說因為我兒子打他們阿姨，有一個很胖的男子用鋁棒
      一直打我兒子頭部，我就趴在我兒子身上要擋，有一個瘦
      瘦戴眼鏡的男子從一樓上來，說如果妳不閃，就要把我碰
      碰，我當時有抬頭看他，所以對他印象比較深，打我兒子
      的就是寅○○，當天晚上家中有開小燈，應該看得清楚等
      語（見92年3月4日偵訊筆錄），然於審理中則證述：我看
      大概有八、九人圍著我兒子，有一個年輕人拿棍子打我兒
      子，我就趴在我兒子身上，結果那一棍就打在我背上，被
      告寅○○從一樓上來，就拿那個年輕人的棍子一直戳我兒
      子，後來被告丁○○從一樓上來，叫我不閃，就要給我碰
      碰（二聲槍聲），我頭抬起來有看到被告丁○○的臉，之
      後我先生喊救命，他們聽到之後就走了，被告寅○○在離
      開之前，拿鋁棒將我們電腦、音響、窗戶、廚房玻璃、車
      子都砸毀，之後他們就離開了，我開二樓大廳的燈，當天
      一個胖胖的人穿素色黑T恤，還有七分褲，警察來我家時
      ，案發當天我指認被告寅○○等語，是證人當時趴在被害
      人身上時周圍有多人圍住，且當時正值晚上僅開有小燈，
      且有多人圍繞縱有光線亦遭人群遮擋，故室內光線應屬十
      分昏暗，且證人當時趴著，其仰頭所見之視野有限，其是
      否能清楚指認當時毆打之人仍存疑；再者，雖然警方有提
      供被告寅○○照片供證人指認，然核閱該指認被告之時間
      為91年8月13日，距離案發已達八個月之久，其記憶是否
      清晰亦存疑，是既案發當時能見度甚低，且指認時間距離
      案發時間甚久，尚難單以證人指述認為被告身材肥胖等之
      外貌特徵，即推定被告涉犯本罪。
    (3)另證人庚○○即告訴人之妹於警詢時供述：當時有十幾個
      歹徒往左右巷口，各有一部白色跟銀灰色自小客車乘坐逃
      逸等語，於審理中證述：我下來有看到我媽媽趴在我哥哥
      身上，有一個男的把我擋在樓梯口不讓我靠過去，我看到
      他們一直打我哥哥，有一個比較胖的人用腳踢我哥，二樓
      的燈有沒有開我不清楚，有一個胖胖的人從一樓衝上來，
      他用腳踢我哥，棍子是別人拿的，我認得被告寅○○是因
      為他體型比較特殊等語（見審判筆錄），是證人雖證述被
      告寅○○有參與毆打告訴人之行為，然其所證述被告毆打
      告訴人之方式與證人子○○證述不符，且其單以被告之肥
      胖之外型作為指認之主要依據，其指認之可信性容有疑問
      。
    (4)另證人丑○○於偵查中證述：我在被害人家的斜對面賣豬
      肉，當時清晨四點多，我看有十多個年輕人開二台車，進
      去被害人家，沒多久他們出來，我看到他們拿球棒毀損東
      西，我跟警察說有一部白色車子，我記得寅○○是因為他
      很胖等語（見93年5月25日偵訊筆錄），證人丑○○於審
      理中證述：我是在92年2月13日指認被告寅○○等語（見
      審判筆錄），是證人指認被告寅○○距離案發已經超過一
      年以上，其案發當晚僅見過一次，如何能記憶如此久遠，
      是其光憑被告之外型肥胖即認定被告參與犯行，其證述亦
      屬推測，其真實性尚有存疑。
    (5)證人壬○○即告訴人之妹於警詢時陳述：「我在3樓陽台
      ，看到那些人持武器由我家門口跑出去，往停放在我家斜
      對面車號為白色喜美IA9757開走跑掉逃逸。」，於偵查中
      陳述「（問：有無看到歹徒所開車子的車號？）有，我當
      時有看到其中一輛，看得很清楚，我記得是白色喜美的車
      子，車號就是當初我跟警察講的，還有一輛我沒有看清楚
      。」，於審理中證述：「我帶著小孩躲在3樓陽台，過程
      中我有打電話報警，後來我爸爸喊救命，我看見一群人跑
      到白色喜美的車子，當時我有看到車牌，我有馬上記在我
      手上，我只有記一輛車，我現在只記得英文字是IA，號碼
      忘了，我只有看到一輛車，旁邊還有一輛深色的車子，但
      是號碼不是很明確，但是尾數好像是9966號，車號是我跟
      警察講的，二部車一起走。」、「（問：去你家的人體型
      、面相？）我只有看到一個很胖的人，臉型看不清楚」、
      「（問：妳看到二台車停在何處？）右前方停一部白色喜
      美，距離我50公尺，另一部深色車子停在我左前方，大概
      7 、80公尺，深色車子接近綠色，不是淺色，我稍微看到
      一點，好像是9966號，（問：當天天色是否已天亮？）接
      近。（問：有無看到二樓燈有打開？）三樓的玄關是亮的
      ，二樓的燈不是很亮，但是可以看到大致情形。」「（問
      ：妳報案時，警察有無跟妳確認車號？）有，是我念一遍
      ，警察複頌一次，這不是打電話報案，是在警局製作筆錄
      時講的。」、「（問：妳打三次電話有無打通？）有打通
      ，但是沒有講車號的事情。」、「（問：你家除了妳打電
      話報案以外，妳家人有無人打電話報案？）沒有。」、「
      （問：二樓大燈有無打開？我不知道，我只看到樓梯間的
      燈。」、「（問：深色的車子是何廠牌？）應該是TOYOTA
      ，我對車子的廠牌可以分辨，我對顏色比較能確定，車種
      是大約認定，不一定是豐田」，則依據證人所述，其僅看
      到一部白色喜美車子，另一部是深色車子接近綠色，不是
      淺色，車號好像是9966號，應該是TOYOTA，然被告所駕駛
      之車輛乃銀色車輛，與證人所證述之車輛顏色明顯不符，
      證人證述尚難認定被告寅○○之自小客車確在案發現場。
    (6)證人辛○○即告訴人之父證述審理中證述：我看到到我家
      的大部分都是年輕人，理平頭，長相不太認得，當時沒有
      很胖的人等語（見審判筆錄），是證人辛○○亦無法明確
      判別當時行為人之外貌，是亦無法指認被告寅○○是否參
      與本案，其證言難為被告不利之認定。
    (7)本案係依報案紀錄上所載白色9966號自小客車而查知Q3_9
      966號自小客車是寅○○所使用，即拍攝被告照片供被害
      人及其父母姐妹指認，因行為人中有一人較胖，子○○即
      指認身材肥胖之被告寅○○，因而認定被告參與犯行，但
      依前所述，並無證人指述看見白色9966號自小客車，另亦
      無證據足資證明白色9966號自小客車僅有一部，且即為
      Q3_9966號，則查得車號之過程嫌草率速斷，實難依此認
      定被告參與犯行。
（三）被告丁○○部分：
    (1)證人甲○○證述：當晚丁○○跟戊○○被告訴人己○○打
      傷之後，我們有報警，當時約凌晨四點，警察四點多來，
      叫我們指認加害人，並且叫我們去驗傷，丁○○、戊○○
      和我結帳後去博愛醫院驗傷，期間戊○○覺得冷，就叫丁○○回家拿衣服，戊○○檢查好，丁○○就拿衣服來，我
      們三個（丁○○、戊○○和我）就一起去派出所製作筆錄
      ，丁○○在警局中跟我們一起，都沒有離開等語（見審判
      筆錄），核與證人員警癸○○證述：當時被害人戊○○跟
      一位好像他兒子丁○○到派出所報案，報案時間為凌晨五
      點多等語（見審判筆錄），及證人員警丙○○審理中結證
      稱：我承辦戊○○被傷害案件，當時負責製作筆錄，製作
      時間應該是4、5點，當時有人陪同戊○○前來，但是誰我
      忘記了等語（見審判筆錄）之情節相符；又據證人癸○○
      結證稱：「（選任辯護人問：妳當時查詢紅豬的資料時，
      有無說紅豬原名洪國書，現在改名己○○，從良？）有，
      當時有查詢系統查出綽號紅豬的人給被害人指認，並查知
      紅豬原名洪國書，現改名己○○，並有說「從良」的話，
      我是對誰講不清楚，我只是照電腦上面的資料講的」，按
      警察之電腦查詢系統並非對外公開，僅在偵辦案件時由警
      察操作使用，是警員查詢綽號「紅豬」之人，即查出為洪
      國書，已改名己○○，要係在警局內所為，當時並戲言椰
      榆「從良」之話並為被告丁○○所聽聞，依據前揭證人證
      詞足見，被告辯稱案發當時其在警局，尚可採信。
    (2)證人己○○雖陳述其遭毆打且金項鍊、戒指均遭搶走，惟
      無法指認是否是丁○○及寅○○所為，於偵查中陳述：「
      （問：當天有無看到丁○○、寅○○？）我在我房間沒有
      看到丁○○，寅○○我不認識，但是我到二樓時，已經不
      醒人事，要我家人才能指認。」、「（問：是否有看到庭
      上之被告二人？）不能確定。」，另證人己○○於審理中
      證述：「（問：與被告和解時有提到這個案子，為何還要
      賠65000元？）我是公務人員，所以想息事寧人。」、「
      （問：為何還要提出告訴？）一個是我和被告發生的事情
      ，一個是我家裡和被告的事情，我也有提出傷害告訴，在
      羅東的部分，我認為我也有錯，所以願意和被告和解，但
      是在蘇澳家中，我覺得我沒有錯，所以我堅持要告訴。」
      ，依證人己○○所述，並無法指認行為人究竟為何人，而
      己○○於案發前曾至被告丁○○之菲喬卡拉OK店飲酒，結
      帳時發生衝突，己○○毆傷丁○○及戊○○，己○○回家
      後即遭人毆打，而依壬○○所見車牌，己○○因此認為係
      丁○○所為，提出強盜、傷害告訴，惟丁○○亦就傷害、
      強盜提出告訴，在偵查中雙方和解，己○○給付丁○○65
      000元，丁○○撤回告訴，此有宜蘭縣蘇澳鎮調解委員會
      調解書1紙附卷可參，惟己○○就此案仍繼續提出告訴，
      但若己○○及證人子○○等人可確認此事係丁○○所為，
      己○○受傷亦非輕微，家中物品亦遭毀損，為何尚賠償被
      告丁○○65000元，且既為息事寧人，又何須堅持告訴，
      證人己○○所言與常情有違。
    (3)另證人子○○偵查中證述：當天晚上家中有開小燈，應該
      看得清楚等語（見92年3月4日偵訊筆錄），其於審理中證
      述：我看大概有八、九人圍著我兒子，有一個年輕人拿棍
      子打我兒子，我就趴在我兒子身上，結果那一棍就打在我
      背上，被告寅○○從一樓上來，就拿那個年輕人的棍子一
      直戳我兒子，後來被告丁○○從一樓上來，叫我不閃，就
      要給我碰碰（指槍聲），我頭抬起來有看到被告丁○○的
      臉，當時一堆人圍著我兒子等語（見審判筆錄），是證人
      當時趴在被害人身上時周圍有多人圍住，且當時正值晚上
      僅開有小燈，且有多人圍繞縱有光線亦遭人群遮擋，故室
      內光線應屬十分昏暗，且證人當時趴著，其仰頭所見之視
      野有限，其是否能清楚指認當時毆打之人仍存疑；證人辛○○審理中證述：我看到到我家的大部分都是年輕人，理
      平頭，長相不太認得，當時沒有很胖的人等語（見審判筆
      錄），是證人辛○○亦無法明確判別當時行為人之外貌，
      是亦無法指認被告寅○○、丁○○是否參與本案，其證言
      難為被告不利之認定；證人壬○○審理中證述：去我家的
      人當中，我只看到一個很胖的人，臉型看不清楚等語（見
      審判筆錄）；證人庚○○審理中證述：我只記得一個人戴
      帽子，戴眼鏡，其他的都忘了等語（見審判筆錄），證人
      丑○○審理中證述：警察拿相片給我看，胖的我記得，胖
      的人我記得比較清楚等語（見審判筆錄），可見，由前揭
      證人指稱有肥胖之人除子○○外，並未明確指認被告丁○○參與在現場之犯行，所言均無法明確指認案發當時行為
      人之面貌，是尚難僅憑證人證言為被告不利之認定。
    (4)另依據蘇澳分局案發當時之報案紀錄記載：「報案人稱有
      二部汽車車號ＩＡ_9575號，及？？9966號在案發地點持刀
      搶劫」，然被告丁○○所駕駛之車輛為ＩＡ_9757號，與報
      案紀錄所記載犯嫌所駕駛之車輛車號明顯不符。
    (5)末查，本件被告丁○○於偵查中經內政部警政署刑事警察
      局實施測謊鑑定，施測結果就（一）未曾至己○○家打人
      ；（二）案發時未與寅○○毆打己○○；（三）案發時未
      駕車至己○○家打人等三個選項，測試結果均沒有不實反
      應，是測謊結果雖不能作為認定或否定犯行之唯一證據，
      然仍得本於證據法則之原則，仍得作佐證，是該無說謊之
      證據亦可佐證被告丁○○未參與在現場犯案之辯詞，並非
      無可採。
五、是綜上所述，本案被害人己○○及證人等人之指訴，多為其
    依據丁○○與己○○之案發前糾紛所為主觀臆測、推論之詞
    ，不足採取，被害人己○○、證人子○○、辛○○、壬○○
    及丑○○等人之證述均亦無法證明毆打告訴人之人為被告等
    二人，且證人所提供之車號及車輛顏色與被告所駕駛之車輛
    亦不相符，亦不足以證明被告有參與犯行，此外，復查無其
    他積極證據足認被告二人教唆他人前去犯傷害、毀損及加重
    強盜犯行，揆諸前揭說明，被告等二人之犯罪尚屬不能證明
    ，爰依法為被告無罪之諭知。
據上論斷，應依刑事訴訟法第301條第1項，判決如主文。
本案經檢察官吳慧蘭到庭執行職務
中　　華　　民　　國　　94　　年　　5 　　月　　31　　日
                   刑事第二庭審判長法  官  林明山
                                   法  官  謝佩玲
                                   法  官  李毓華
以上正本證明與原本無異。
如不服本判決應於收受送達後十日內向本院提出上訴書狀，其未
敘述上訴之理由者並得於提起上訴後十日內向本院補提理由書（
均須按他造當事人之人數附繕本）。
                                   書記官  陳蒼仁
中　　華　　民　　國　　94　　年　　5 　　月　　31　　日
